臺灣臺中地方法院刑事判決　　　　　　　　　　　　　九十一年度易字第五一八號
　　公　訴　人　臺灣臺中地方法院檢察署檢察官
　　被　　　告　甲○○
右列被告因偽造文書等案件，經檢察官提起公訴（九十年度偵字第一四Ｏ四Ｏ號），
本院判決如左：
    主  文
甲○○無罪。
    理  由
一、公訴意旨略以：被告甲○○意圖為自己不法之所有，並基於概括犯意，分別於民
    國八十九年十一月二日（起訴書誤載為同年月二十九日）及同年月二十九日（起
    訴書誤載為同年月二十四日），持被害人乙○○之國民身分證影本，並偽造其名
    義之遠傳電信行動電話服務申請書、中華電信股份有限公司行動電話租用申請書
    ，分別向遠傳電信股份有限公司（下稱遠傳電信公司）及中華電信股份有限公司
    （下稱中華電信公司）冒名申請電話號碼Ｚ000000000號及Ｚ0000
    00000號之行動電話門號，除自行使用前開行動電話門號外，並交予不知情
    之妹妹黃慧嫥（起訴書誤載為黃惠嫥）使用，迄至八十九年十二月底止，依此獲
    取免費使用行動電話之不法利益，因認被告涉有刑法第二百十條之偽造文書罪嫌
    及同法第三百三十九條第二項之詐欺得利罪嫌。
二、公訴意旨認被告甲○○涉犯刑法第二百十條之偽造文書罪嫌及同法第三百三十九
    條第二項之詐欺得利罪嫌，係以證人乙○○證稱其雖向被告借錢未還，然並未同
    意被告使用其證件申請行動電話門號以抵扣借款等語，足見被告申請行動電話門
    號，並未獲得乙○○之同意。且乙○○向被告借款新臺幣（下同）一萬餘元，連
    同利息計算為二萬元，被告亦稱未與乙○○洽談電話費之付款方式，亦未談及使
    用多久，則乙○○僅積欠近二萬元，豈有無限制被告申請電話之數目及時間之理
    。此外，並有電話通聯紀錄及前開電話申請書影本附卷可稽為其論據。訊據被告
    堅詞否認有為右揭犯行，辯稱：乙○○向其借款二萬元，並提供國民身分證影本
    作為證明，嗣因乙○○未能如期清償借款，乃同意其申請行動電話門號使用，由
    乙○○負責繳納電信費，用以抵扣借款金額，係因其撥打之電信費用超過借款金
    額，乙○○為規避電信費之繳納，始於事後否認曾同意其申請行動電話門號等語
    。
三、按犯罪事實應依證據認定之，無證據不得推定其犯罪事實；又不能證明被告犯罪
    者，應諭知無罪之判決。刑事訴訟法第一百五十四條、第三百零一條第一項分別
    定有明文。次按事實之認定，應憑證據，如未能發現相當證據，或證據不足以證
    明，自不能以推測或擬制之方法，以為裁判基礎；又認定不利於被告之事實，須
    依積極證據，苟積極證據不足為不利於被告事實之認定時，即應為有利於被告之
    認定，更不必有何有利之證據。最高法院四十年臺上字第八六號、三十年上字第
    八一六號判例參照。經查：
（一）證人乙○○雖否認曾同意被告以其名義申請前開行動電話門號使用，並由其繳
      納被告撥打之通信費，以抵扣其向被告借款之金額。然被告於遠傳電信行動電
      話服務申請書及中華電信股份有限公司行動電話租用申請書上，均註明帳單寄
      送地址同乙○○之戶籍地址，即臺中縣外埔鄉○○村○○路八一號，有前開申
      請書影本附卷可稽。換言之，乙○○於八十九年十一、十二月份，均曾收到遠
      傳電信公司及中華電信公司之電信費帳單，猶以遠傳電信公司結帳日均為每月
      二十三日，八十九年十一月二十三日，電話號碼Ｚ000000000號行動
      電話門號之通話費更已高達一萬一千八百八十元，有遠傳電信公司九十一年三
      月二十八日遠傳九十一（業服）字第五Ｏ三四九號函在卷足憑。苟乙○○確係
      遭被告冒名申請行動電話門號，理應於收受電信費帳單同時，即向二家電信公
      司申報遭他人冒名申請之事宜，乃乙○○竟遲至九十年一月十八日始向中華電
      信公司申報電話號碼Ｚ000000000號行動電話門號係遭他人冒名申請
      ，且竟未向遠傳電信公司申報電話號碼Ｚ000000000號行動電話門號
      係遭他人冒名申請，適足以啟人疑竇。
（二）被告於中華電信股份有限公司行動電話租用申請書上留存聯絡電話（Ｏ四）0
      000000號；於遠傳電信行動電話服務申請書上留存聯絡電話（Ｏ四）0
      000000號及Ｚ000000000號，被告均自承前開電話係其平日使
      用之電話號碼及行動電話門號。其中Ｚ000000000號確係被告使用之
      行動電話門號，此觀諸被告於警方偵訊筆錄留存之電話號碼即為Ｚ00000
      0000號及被告以乙○○名義申請之Ｚ000000000號行動電話門號
      通聯紀錄內亦留有與Ｚ000000000號行動電話相互通聯之紀錄自明。
      苟被告確係冒用乙○○名義申請行動電話，為規避警方查緝，理應避免留下蛛
      絲馬跡之罪證，焉有於前開申請書上留存自己之電話號碼供作聯絡電話，徒增
      警方查緝之便利而自陷絕境之理。
（三）被告以乙○○名義向中華電信公司申請之Ｚ000000000號行動電話門
      號，係透過其住處附近之釩詰通訊行（址設臺中縣大里市○○路○段三六二號
      ），由通訊行店員林嘉村所代為申請，林嘉村於警訊時亦陳稱被告本人曾於該
      店申請行動電話門號，所以店裡留有被告的資料，被告拿乙○○國民身分證影
      本申請行動電話門號時，伊有詢問被告，被告表示乙○○是其朋友，委託其申
      請行動電話門號，且乙○○現在其家裡，被告並留下自宅的電話（Ｏ四）00
      00000號，伊馬上撥打該電話與自稱乙○○之人通話，並核對乙○○年籍
      資料無誤後，再前往中華電信公司申請該行動電話門號等語，有其警訊筆錄附
      卷可稽。殊無論前開接聽電話，並接受核對身分之人，是否確為乙○○本人，
      然從被告委請代辦之通訊行係對其有所認識，並留有其身分資料之通訊行乙情
      以觀，被告並無刻意隱瞞身分之行為。再從被告留給店員林嘉村之電話號碼確
      與被告於警方偵訊筆錄留存之電話號碼相符，且Ｚ000000000號行動
      電話門號通聯紀錄內亦留有與（Ｏ四）0000000號電話相互通聯之紀錄
      以觀，益證被告於申辦前開行動電話之過程，確與一般冒名申請者故意隱匿身
      分及相關資料，以規避警方查緝之情形，顯有不同。
（四）依被告以乙○○名義申辦行動電話門號之過程，並未刻意隱藏身分及虛構連絡
      資料，及證人乙○○未在收到行動電話電信費帳單之際，即時向電信公司申報
      遭他人冒名申請行動電話門號，顯有違常情，綜合以觀，被告辯稱乙○○同意
      其申請行動電話門號使用，由乙○○負責繳納電信費，用以抵扣借款金額等語
      ，非不足採信。縱因被告撥打之行動電話電信費用超過其與乙○○之借貸金額
      ，致渠等發生電信費應由誰繳納之爭執，要屬雙方間之民事糾葛，被告既經乙
      ○○之授權，申辦前開行動電話門號，並填寫遠傳電信行動電話服務申請書及
      中華電信股份有限公司行動電話租用申請書，自無該當刑法第二百十條偽造私
      文書罪。又被告既與乙○○約定，由乙○○繳納其所撥打之通信費，以抵扣其
      借款，縱因其與乙○○間發生前開爭執，致雙方均未繳納通信費，究屬渠等與
      電信公司間單純之民事問題，難認其於申辦行動電話門號之初，即有獲取免費
      使用行動電話門號之財產利益之不法意圖，亦不該當刑法第三百三十九條第二
      項詐欺得利罪。此外，復查無其他積極證據足資證明被告有何公訴人所指之行
      為，核屬不能證明被告犯罪，揆諸前開判例，應諭知被告無罪之判決。
據上論斷，應依刑事訴訟法第三百零一條第一項，判決如主文。
中      華      民      國    九十一    年      四      月    二十六    日
                              臺灣臺中地方法院刑事第三庭
                                      法  官  陳  得  利
右正本證明與原本無異。
如不服本判決，應於送達後十日內向本院提出上訴狀（須附繕本），上訴於臺灣高等
法院臺中分院。
                                      書記官
中      華      民      國    九十一    年      四      月      三十    日
